【裁判字號】    98,簡上,297
【裁判日期】    980604
【裁判案由】    妨害自由
【裁判全文】
臺灣板橋地方法院刑事判決             98年度簡上字第297號
公  訴  人  臺灣板橋地方法院檢察署檢察官
上  訴  人
即  被  告  乙○○
上列上訴人即被告因妨害自由案件，不服本院97年度簡字第5700
號中華民國98年2 月4 日第一審判決（聲請簡易判決處刑案號：
97年度偵字第15412 號），提起上訴，本院管轄之第二審合議庭
判決如下：
    主  文
上訴駁回。
    事實及理由
一、本案經本院審理結果，認原審以被告乙○○犯刑法第305 條
    之恐嚇危害安全罪，判處拘役20日，如易科罰金，以新臺幣
    1 千元折算1 日，其認事用法及量刑均無不當，應予維持，
    並引用第一審刑事簡易判決書記載之事實、證據及理由（如
    附件）。
二、被告上訴意旨雖略以：(一)伊在伊家樓頂養鴿子，是伊私人領
    域，告訴人無權拍攝，且伊家與告訴人住家樓頂有一段距離
    ，告訴人怎麼可能用手機錄得清楚的聲音；(二)伊當日所說言
    語並非針對告訴人所說，而是針對伊所飼養的鴿子所說；(三)
    伊從未與告訴人對話過，此由告訴人於調解時曾說「未曾與
    被告對話」等語即可得證，伊既未與之對話，豈會對其出言
    恐嚇？云云，然查：
    (一)按刑事訴訟法之「證據排除法則」，係指蒐集證據之程序
      違法，其證據能力應予以排除之法則。國家偵查機關如有
      違背法定程序取得證據情形，應否排除其證據能力，依刑
      事訴訟第158 條之4 之規定，除法律另有規定外，應審酌
      人權保障及公共利益之均衡維護而認定之，以期在發現實
      體真實目的下，仍兼顧個人基本人權之保障，以達維護社
      會安全之目的。私人之錄音、錄影之行為所取得之證據，
      並非前開國家偵查機關取得證據之行為，而應受刑法第31
      5 條之1 與通訊保障及監察法之規範。私人違反此規範所
      取得之證據，固應予排除，惟「監察他人之通訊，監察者
      為通訊之一方或已得通訊之一方事先同意，而非出於不法
      目的者，不罰」，為通訊保障及監察法第29條第3 款所明
      定，可知通訊之一方非出於不法目的之攝影，所取得之證
      據，即無證據排除原則之適用。本案告訴人於偵訊時所提
      出其於97年2 月15日所拍攝被告對其出言恐嚇之蒐證光碟
      1 片，業經檢察官及本院當庭播放勘驗，而被告在庭觀看
      光碟內容後，亦均表示對勘驗內容沒有意見（偵字卷第21
      頁、本院簡上字卷第33頁），此光碟既為告訴人親自拍攝
      ，且已表明該攝影乃為保護自身權益，復無證據證明係欲
      對外販售牟利或不當散布以詆毀被告名譽等不法用途，縱
      其攝影未得被告同意，依據前揭說明，仍無證據排除原則
      之適用，當具證據能力。至被告雖又質疑：伊家與告訴人
      住家樓頂有一段距離，告訴人怎麼可能用手機錄得清楚的
      聲音云云，但查錄音品質之良窳與機器錄音功能的強弱、
      順風與否、有無遮蔽物等因素均有關連，尚難一概而論，
      且由證人即被告之弟甲○○於本院審理時具結證稱：「（
      你們是否有辦法跟對街的告訴人在樓頂上對話？）如果順
      風的話應該是還聽得到」等語（本院簡上字卷第31頁反面
      ），可知被告與告訴人住家樓頂雖有一段距離，但如站在
      告訴人住處屋頂時，尚非完全不可能聽不到從被告住處樓
      頂傳來的聲音。況且，被告於前揭2 次勘驗時，均未爭執
      該錄影（含錄音）光碟所錄得之聲音並非伊所有，復無其
      他證據足證上開錄影光碟有造假之嫌，自難僅憑被告空言
      疑猜，逕予否定該錄影光碟之證據能力及證據力。
    (二)查檢察官於97年5 月29日偵查庭曾當庭勘驗前揭錄影光碟
      ，其勘驗結果為：「光碟內容略以畫面中有兩名男子（穿
      卡其色背心的人為被告，另外一人為被告的弟弟），約略
      看出該兩人男人站在頂樓，被告在頂樓上走動，被告嘴巴
      並講人家放個鞭砲，呱呱叫，你如果要多吃幾年，就差不
      多一點，鳥仔不養的時候就是你的死期。（以上均為台語
      ）」（偵卷第21頁），嗣本院於98年5 月14日審理時，再
      度勘驗前揭光碟，其勘驗結果為：「…三、畫面中穿著卡
      奇色背心男子講話時係面對鏡頭左右來回踱步走，並出現
      邊講話邊舉手朝鏡頭比的動作。其稱就是你的死期時，手
      是指著鏡頭」（本院簡上字卷第32頁），參以證人甲○○
      於本院審理時具結證稱：穿黑色衣服的人是我，穿卡奇色
      背心的人是我哥哥乙○○（本院簡上字卷第32頁反面），
      及被告於本院審時時自稱：我剛才畫面中手指的方向應該
      不是告訴人家的大樓，應該是他們那棟大樓告訴人住處的
      隔壁戶，我插紅色旗子的地方才是告訴人住處的正對面等
      語（本院簡上字卷第33頁反面），可知被告於告訴人拍照
      當時，確實有將手指比向告訴人住處的大樓，其手指既然
      直接比向鏡頭，可見其已知有人正在拍攝，衡諸常情，其
      說話的對象顯然就是正在攝影的告訴人。再者，被告於本
      院審理時雖略辯稱：當時伊鴿子飛在空中盤旋，伊被錄到
      時所說的話是對著鴿子說的云云，然其鴿子既然是在空中
      盤旋，如其所言對象確係鴿子，按理應該手比空中飛旋的
      鴿子，而非直比攝影中的告訴人，是其此項辯解顯係事後
      卸責之詞，不足採信。
    (三)被告雖另辯稱：伊從未與告訴人對話過，此由告訴人於調
      解時曾說「未曾與被告對話」等語即可得證，伊既未與之
      對話，豈會對其出言恐嚇？云云，但依證人丙○○於本院
      審理時具結證稱：97年3 月份，因為被告、告訴人有點摩
      擦，我跟里長比較熟，被告請我邀請里長把告訴人請到里
      長辦公室那邊協調，當時我們4 人在場，告訴人說他跟被
      告不認識，也沒有互動，講沒有多久，就說他沒有空，就
      走了；在等里長進來的過程中，我有跟告訴人談話瞭解一
      些損害的事情，但告訴人沒有說什麼；上開協調會就是要
      協調97年1 月28日被告與告訴人間所發生花盆毀損的事情
      ，沒有其他的事情等語（本院簡上字卷第29頁反面至30頁
      ），參以告訴人丁○○以證人身份具結證稱：我87或88年
      搬來的時候，被告住家樓頂就已經有養鴿子了，早上天一
      亮就會有編炮聲，中午12點多也會，傍晚也會，他們都是
      放沖天炮一炮一響，早上的時候大約有15響以上，讓我無
      法好好睡；97年2 月15日我聽到鞭炮聲就走到頂樓上，我
      不用說話，他看到任何人走上去，他們就不會放鞭炮；我
      當天是在我家頂樓聽到被告說的這些話（按即聲請簡易判
      決處刑書所載恐嚇言語），我是耳朵當場聽到，所以才會
      把錄下來的檔案存檔；我當天沒有直接與被告發生爭執，
      我都不理他，這種人不值得跟他吵架。我們彼此都知道對
      對方很不滿等語（本院簡上字卷第34、35頁），可知告訴
      人因為被告養鴿乙事，早與被告互有心結，則被告於案發
      當日發現告訴人亦至其頂樓對其攝影，因而心生不滿並且
      出言恐嚇，核與常情尚無違背。況且，縱使告訴人此前確
      實未曾與被告對話，亦無法直接推論被告於案發當日不可
      能對告訴人為前述恐嚇言語。從而，被告前揭所辯，核與
      經驗及論理法則不符，亦無可採。
    (四)綜上所述，本件被告執前揭上訴理由，指摘原審判決不當
      ，求予撤銷改判，均無理由，其上訴應予駁回。
據上論斷，應依刑事訴訟法第455 條之1 第1 項、第3 項、第36
8 條、第373 條，判決如主文。
本案經檢察官顏妃琇到庭執行職務。
中    華    民    國    98    年    6     月    4     日
                  刑事第六庭  審判長法  官  潘翠雪
                                    法  官  王士珮
                                    法  官  楊明佳
以上正本證明與原本無異。
不得上訴。
                                    書記官  林金良
中    華    民    國    98    年    6     月    4     日


司法院資訊處製作；財團法人民間司法改革基金會備份。
